【裁判字號】    97,上易,17
【裁判日期】    970506
【裁判案由】    清償借款
【裁判全文】
臺灣高等法院民事判決           97年度上易字第17號
上  訴  人  乙○○
被 上訴 人  慶豐商業銀行股份有限公司
法定代理人  丙○○
訴訟代理人  甲○○
            丁○○
上列當事人間清償借款事件，上訴人對於中華民國96年11月23日
臺灣臺北地方法院96年度訴字第7709號第一審判決提起上訴，經
本院於97年4月22日言詞辯論終結，判決如下：
    主      文
上訴駁回。
第二審訴訟費用由上訴人負擔。
    事實及理由
一、本件上訴人聲明求為判決：(一)原判決廢棄。(二)被上訴人在第
    一審之訴駁回。
    被上訴人聲明求為判決：上訴駁回。
二、被上訴人起訴主張：上訴人於民國 (下同)93 年3月18日邀
    同鍾建昌、劉達章為連帶保證人，向伊借貸新台幣 (下同
    )100 萬元 (下稱系爭貸款)，約定借款期間自93年3月18 日
    起至99年3月18日止，還款方式為自借款日起分72期，每期1
    個月，第1期至第12期只付利息不攤還本金，第13期起按剩
    餘期數平均攤還本息，借款利率按年息3%固定計息，若遲延
    還本付息時，逾期在6個月以內者，按上開利率10%；逾期超
    過6個月之部分，按上開利率20%計付違約金。詎上訴人自96
    年2月18日起，即未依約繳款，依約已喪失期限利益，應視
    為全部到期，須一次清償所欠本金63萬4,256元及按上開約
    定計算之利息、違約金等情，爰依據消費借貸之法律關係，
    求為命上訴人給付63萬4,256元及自96年2月18日起，至清償
    日止，按年息3%計算之利息，暨自96年3月19日起，至清償
    日止，逾期在六個月以內者，按上開利率10%；逾期超過6個
    月部分，按上開利率20%計算違約金之判決。
    上訴人則以：系爭貸款係供聖寶隆實業股份有限公司（下稱
    聖寶隆公司）使用，伊僅係該公司之負責人，不應由伊償還
    ，且系爭貸款之清償期限為99年3月18日，惟被上訴人竟在
    伊正常繳息之情況下，於94年3月24日無預警凍結伊在被上
    訴人大安分行所開立之活儲帳戶 (帳號：0000000000000)內
    之存款42萬440元，致伊無法正常繳息，復於同年6月間，偽
    以伊支票跳票為由，向財團法人金融聯合徵信中心 (下稱聯
    徵中心)申報伊為不良信用，又於同年9 月間及10月間，偽
    以伊遲延繳款為由，再向聯徵中心申報伊為不良信用，致伊
    無法融資，財務周轉發生困難，不能依約還款，依民法第
    225條、第246條規定，伊已免除給付義務；又伊於96年2月
    18 日起仍有陸續繳款云云，資為抗辯。
三、經查上訴人於93年3月18日邀同鍾建昌、劉達章為連帶保證
    人，向被上訴人申辦微型企業創業貸款，貸得100萬元，雙
    方並簽訂貸款契約 (下稱系爭貸款契約)，約定借款期間自
    93年3月18日起至99年3月18日止，還款方式為自借款日起分
    72期，每期1個月，第1期至第12期只付利息不攤還本金，第
    13期起按剩餘期數平均攤還本息，借款利率按年息3%固定計
    息，如未依約清償本金，視為全部到期，其逾期在6個月以
    內者，按上開利率10%；逾期超過6個月者，按上開利率20%
    計付違約金之事實，為兩造所不爭執，並有微型企業創業貸
    款計畫書、系爭貸款契約、微型企業創業貸款說明及切結書
    可稽 (見原審訴字卷9、27、28、33頁；本院卷111、112、
    114頁)，自堪信為真實。
四、被上訴人主張上訴人就系爭貸款自96年2月18日起，即未依
    約繳款，依約已喪失期限利益，應視為全部到期，須一次清
    償所欠本金63萬4,256元及按上開約定計算之利息、違約金
    等語。雖上訴人予以否認，並以前揭情詞置辯；但查：
(一)、依系爭貸款契約所示，上訴人為該契約之立約人；即上訴人
    亦自認系爭貸款係以伊個人之名義申貸 (見本院卷86頁背面
    ) ，足見系爭貸款契約係成立於兩造間，上訴人依約即負有
    清償系爭貸款之義務。至上訴人取得系爭貸款後，將系爭貸
    款供作何用，並不因而變更上訴人之契約當事人地位，是上
    訴人所為系爭貸款係供聖寶隆公司使用，不應由伊負責清償
    之抗辯，殊不足取。
(二)、次查系爭貸款契約第8條約定：「立約人如有下列第一至第
    五款情形之一時，無須由貴行事先通知或催告，貴行得隨時
    減少借款之額度，或縮短借款期限，或視為全部到期....：
    (一)任何一宗債務不依約清償本金.... 」(見原審訴字卷9頁)
    。而依被上訴人所提出之還款明細查詢單所示，上訴人迄至
    96年2月18日止，尚積欠本金63萬4,256元未清償，所繳交之
    款項，亦僅足以沖抵96年2月17日以前之本息(見原審訴字卷
    11頁)，經核上開記載，與上訴人在本院自認其僅繳款至96
    年2月份之事實相符 (見本院卷86頁背面)，應屬真實，足見
    上訴人確有未依約清償系爭貸款本息之情事，是依上開約定
    ，系爭貸款應視為全部到期。從而，被上訴人依據消費借貸
    之法律關係，請求上訴人一次清償所欠本金63萬4,256元，
    並加付如原判決主文第一項所示遲延利息及違約金，自屬有
    據。雖上訴人嗣後撤銷上開自認，辯稱：伊於96年2月18 日
    之後仍有陸續清償系爭貸款本息云云 (見本院卷180頁背面
    )，惟並未提出具體事證以實其說，且為被上訴人所否認，
    是依民事訴訟法第279條第3項規定，其所為之上開抗辯，自
    不足取。
(三)、雖上訴人另抗辯：被上訴人在伊正常繳息之情況下，於94年
    3月24日無預警凍結伊之存款42萬440元，復於同年6月間、9
    月間及10月間，偽向聯徵中心申報伊為不良信用，致伊無法
    辦理貸款，財務周轉發生困難，不能依約還款，依民法第
    225 條、第246條規定，應免給付義務云云。惟查，姑不論
    被上訴人已否認有違法向聯徵中心申報上訴人為不良信用之
    情事，即上訴人亦自認並未對被上訴人或其承辦人員為刑事
    訴追或請求民事賠償 (見本院卷144頁背面、145頁)，已難
    遽認被上訴人有何不法情事。退步而言，縱認上訴人所為之
    上開抗辯屬實，惟經核上開情事均係發生於94年間，而上訴
    人則迄至96年2月間始未依約繳息，相隔已達一年餘，亦難
    認二者間有何相當因果關係存在。是上訴人執此所為伊已因
    不可歸責於已之事由，致陷於給付不能或自始給付不能，已
    免給付義務之抗辯，均不足取，從而，上訴人聲請本院訊問
    證人徐昆地、張晁烽、鍾建昌，據以證明其於94年間確有向
    他人或銀行貸款之需求云云，經核已無必要。
五、綜上所述，被上訴人依據消費借貸之法律關係，請求上訴人
    給付63萬4,256元及自96年2月18日起，至清償日止，按年息
    3%計算之利息，暨自96年3月19日起，至清償日止，逾期在
    六個月以內者，按上開利率10%；逾期超過6個月部分，按上
    開利率20%計算之違約金，自屬應予准許，從而，原審所為
    上訴人敗訴之判決，並無不合，上訴論旨仍執前詞指摘原判
    決不當，求予廢棄改判，為無理由，應予駁回。
六、至兩造其餘之攻擊或防禦方法及未經援用之證據，經本院斟
    酌後，認為均不足以影響本判決之結果，自無逐一詳予論駁
    之必要，併此敘明。
七、據上論結，本件上訴為無理由，依民事訴訟法第449條第1項
    、第78條，判決如主文。
中    華    民    國    97    年    5    月     6     日
                    民事第六庭
                        審判長法  官  林鄉誠
                              法  官  梁玉芬
                              法  官  許紋華
正本係照原本作成。
不得上訴。
中    華    民    國    97    年    5    月     7     日
                              書記官  潘大鵬


司法院資訊處製作；財團法人民間司法改革基金會備份。
